臺灣彰化地方法院刑事判決　　　　　　　95年度訴字第1508號
公　訴　人　臺灣彰化地方法院檢察署檢察官
被　　　告　丁○○
　　　　　　己○○
上　1　 人　張志隆律師
選任辯護人　蘇哲科律師
上列被告等因常業詐欺等案件，經檢察官提起公訴（94年度偵緝
字第481 號），本院判決如下：
    主    文
丁○○、己○○共同意圖為自己不法之所有，以詐術使人將本人
之物交付為常業，丁○○處有期徒刑壹年肆月；己○○處有期徒
刑貳年陸月。
    犯罪事實
一、己○○前因事業經營不順，積欠債務，竟思與丙○○（另經
    不起訴處分確定）、「辛○○」之成年男子共同基於為自己
    不法所有之意圖，虛設公司向他人詐購貨品轉售圖利，並均
    恃以維生之常業詐欺犯意聯絡，以新台幣（下同）2000元，
    並提供其吃住、生活費花用之代價，力邀丁○○擔任渠等虛
    設之聯晟化工有限公司（以下簡稱聯晟公司）名義負責人，
    經丁○○允諾後，先由己○○於民國93年2 月1 日帶同丁○○承租彰化縣埔鹽鄉○○村○○路○ 段166 之1 號之房屋，
    作為聯晟公司登記營業處所，並向中華電信股份有限公司申
    設使用門號00-0000000之市內電話，以作為聯晟公司對外聯
    絡電話。復由己○○委由會計師蔣文議辦理設立公司登記，
    並借得現金50萬元後，於同年2 月18日以「聯晟公司籌備處
    」之名義，偕同丁○○前往彰化第一信用合作社華山分社申
    設帳號為00000000000000號之活期存款帳戶，並將借得之現
    金50萬元存入該帳戶，作為股東已繳納股款之證明，復由會
    計師蔣文議（涉犯此部分罪行，未經起訴）於93年2 月19日
    ，依據上開不實之股款繳納證明，而於其業務上所查核製作
    之公司登記資本額查核報告書內，載明股東丁○○業已繳足
    全部股款50萬元（然該筆存款旋即於同年月20日經以現金提
    領49萬9900元完畢，而無繳納完足之實），並代撰公司設立
    登記申請書，檢具「聯晟公司章程」及上開帳戶存摺影本（
    表明收足股款）、公司設立資本額查核報告書、公司股東名
    簿，於93年2 月23日持向經濟部中部辦公室提出行使而辦理
    「聯晟化工有限公司」設立登記事項，由丁○○擔任該公司
    名義負責人，而實際負責人乃為丙○○、己○○。
二、聯晟公司成立後，丙○○、己○○又雇用與渠等有犯意聯絡
    之子○○（另經不起訴處分確定）擔任業務員、不知情之甲○○（另經不起訴處分確定）擔任會計代為記帳或接聽電話
    ，共同在上址聯晟公司營業所內，以聯晟公司名義，於如附
    表所示之時間，向如附表所示之被害人佯稱聯晟公司正常經
    營，欲購買如附表所示之化工原料，至上開被害人皆不疑有
    詐，誤以為聯晟公司有付款之意而陷於錯誤，如約出貨予聯
    晟公司，丙○○、己○○並分別交付由己○○帶同丁○○先
    後至泛亞商業銀行斗六分行（現已更名為寶華銀行）申設帳
    號000000000 號、戶名丁○○，及彰化第一信用合作社帳號
    000000000 號、戶名聯晟化工有限公司之支票存款帳戶如附
    表所示之支票以虛應貨款支付。丙○○、己○○、子○○得
    手後，旋即轉賣上開貨品與不知情之第3 人換取現金銷售圖
    利。嗣因所交付之上開支票均屆期退票不獲兌現，如附表所
    示之被害人始知受騙，而報警循線查獲。
三、案經乙○○訴由彰化縣警察局溪湖分局報請臺灣彰化地方法
    院檢察署檢察官偵查起訴。
    理  由
一、茲先就本案認定事實所憑之證據證據能力析述如下：
  （一）按被告以外之人，於審判外之言詞或書面陳述，除法律
        有規定者外，不得作為證據；又被告以外之人（包括證
        人、鑑定人、告訴人、被害人及共同被告等）於檢察事
        務官、司法警察官或司法警察調查中所為之陳述，與審
        判中不符時，其先前之陳述具有較可信之特別情況，且
        為證明犯罪事實存否所必要者，得為證據，刑事訴訟法
        第159 條第1 項、第159 條之2 分別定有明文。是被告
        以外之人於司法警察（官）調查中所為之陳述，依刑事
        訴訟法第159 條第1 項規定，係屬傳聞證據，原則上無
        證據能力，惟如該陳述與審判中不符時，其先前之陳述
        具有較可信之特別情況，且為證明犯罪事實存否所必要
        者，依同法第159 條之2 規定（即刑事訴訟法第159 條
        第1 項所指之「除法律有規定者外」），始例外認為有
        證據能力；如該陳述與審判中相符時，因該陳述並不符
        合刑事訴訟法第159 條之2 有關傳聞例外之規定，故不
        得作為認定本案犯罪事實有無之證據，此時，當以其於
        審判中之陳述作為證據。另所謂「前後陳述不符」之要
        件，應就前後階段之陳述進行整體判斷，以決定其間是
        否具有實質性差異，惟無須針對全部陳述作比較，陳述
        之一部分有不符，亦屬之，合先敘明。
  （二）證人即同案被告甲○○、子○○於警詢中之陳述，因屬
        審判外之陳述，為傳聞證據，渠等整體陳述核與於本院
        審判中之證述大致相符，是渠等於警詢中之陳述並不符
        合刑事訴訟法第159 條之2 有關傳聞例外之規定，不得
        作為認定本案犯罪事實有無之證據，並無證據能力，當
        以證人甲○○、子○○於審判中之證述作為證據。
  （三）次按被告以外之人於審判外之陳述，雖不符前4 條之規
        定，而經當事人於審判程序同意作為證據，法院審酌該
        言詞陳述或書面陳述作成時之情況，認為適當者，亦得
        為證據。當事人、代理人或辯護人於法院調查證據時，
        知有第159 條第1 項不得為證據之情形，而未於言詞辯
        論終結前聲明異議者，視為有前項之同意，刑事訴訟法
        第159 條之5 定有明文。查本案共犯及證人（詳如後述
        ）於警訊、偵訊之證述，固屬被告丁○○、己○○以外
        之人於審判外之陳述，然除上開證人甲○○、子○○警
        詢之證述，公訴人、被告及其選任辯護人均不爭執其餘
        卷證之證據能力，本院復衡以該等供述證據作成時之情
        況，應為適當，是可認後述所引用證據之證據能力均無
        疑義，合先敘明。
二、上開犯罪事實，業據被告丁○○於本院審理時坦承不諱，而
    訊據被告己○○固不否認其與丁○○共同前去申設公司銀行
    帳戶、租賃公司營業所房屋，並委託會計師辦理公司設立登
    記，及接洽化工原料買賣等情，惟矢口否認有何常業詐欺犯
    行，辯稱：「伊原本就是從事化工行業，對此行業原料採購
    是內行，也還有舊客戶，又丙○○有資金來源，才會共同經
    營聯晟公司，伊做到93年4 月中旬即離職」云云。經查：
  （一）犯罪事實欄一所示之事實，除據被告丁○○分別於偵查
        及本院審理時供述綦詳，並據證人即聯晟公司營業所所
        在屋主陳清足於警詢中證述在卷（見警卷第37至38頁）
        ，且有「聯晟化工有限公司」公司基本資料查詢單（見
        94年度偵緝字第481 號卷第53頁）、房屋租賃公證書1
        份（見警院卷第123 至129 頁）、經濟部中部辦公室93
        年2 月23日經授中字第09331714560 號之「聯晟化工有
        限公司」申請設立登記資料案卷（含設立登記申請書、
        公司章程、股東名簿、資產負債表、資本額查核報告書
        、股東繳納現金股款明細表、有限公司設立登記表）等
        （見94年度偵緝字第481 號卷第79至96頁）、彰化縣彰
        化市彰化第一信用合作社95年6 月16日彰一信合字第07
        06號函、95年9 月22日彰一信合字第1124號函檢附之「
        聯晟有限公司」顧客基本資料及交易明細（見95年度偵
        字第861 號卷第61至64頁、本院卷第28至31頁）等附卷
        可稽；參以聯晟公司之公司資本存款50萬元，若果為股
        東之出資，亦不致於存入後2 日內即提領一空之情事，
        是堪認被告丁○○供述核與事實相符，應堪採信。
  （二）犯罪事實欄二所示，如附表所示被告等向被害廠商以電
        話聯絡方式訂貨，被害廠商依約送貨，被告等於取得貨
        品後，簽發支票支付，及支票均未兌現之事實，業據證
        人即如附表所示之被害人乙○○、丑○○、戊○○、寅
        ○○、癸○○、洪誌慶、壬○○分別於警詢及偵查中證
        述明確，又渠等於警詢作證時，均同時提出支票及退票
        理由單或訂貨單、出貨單、銷貨單、託運明細單等件足
        資佐證（見警卷第70至108 頁、93年度偵字第6937號卷
        第24至38頁），復有彰化第一信用合作社95年7 月31日
        彰一信合字第0858號函檢具之退票紀錄明細資料（見95
        年度偵字第861 號卷第76至78頁）、法務部票據信用資
        訊連結作業查詢明細表（見上開偵卷第79至81頁）在卷
        可按，且被告己○○亦供認有如附表所示之交易不諱，
        是如附表所示之交易，事證明確，堪可認定。
  （三）被告己○○辯稱係正常經營公司，對於丙○○虛設公司
        詐騙貨品全然不知情云云。然證人即共犯丙○○於本院
        審理時證稱：「聯晟公司是伊與己○○討論之後成立，
        因己○○對於化工原料較內行，所以決定經營原料買賣
        ，後來公司經營不下去，伊有告知己○○，大家討論決
        定放給公司倒閉；（問：既然決定讓公司倒閉，為何還
        要繼續進貨？）要配合己○○，因為化工伊不懂，都是
        由己○○決定要進什麼貨，己○○會依市面上缺什麼貨
        決定進什麼貨，我們決定要繼續進貨，直到廠商發現不
        想供貨為止」等語（見94年度偵緝字第481 號卷第120
        頁、本院96年3 月7 日審判筆錄），又證人甲○○、子
        ○○於本院審理時均證述：「被告己○○於聯晟公司擔
        任經理，渠等均是由己○○面試應徵進入公司，己○○
        雖然5 月份就離職，但是還是會到公司幫忙出貨、搬貨
        」等語（見上揭審判筆錄），足認被告己○○確同為公
        司實際經營者，負責決策進貨物品項目、數量，主導公
        司營運無疑。況其於本院審理時雖辯稱：「因為丙○○
        告訴伊公司資金是丁○○家人提供，所以由丁○○擔任
        負責人」云云，惟其於偵查中供稱：「（問：公司設立
        資本額是何人提供？）伊沒有拿50萬元會計師，是會計
        師幫忙借50萬存入，等公司成立後，伊們再還50萬元給
        會計師，事後付1 至2 萬元佣金」等語（見94偵緝字第
        481 號卷第70頁），則其於公司設立之初既已明知設立
        資本資金來源並非被告丁○○，卻又與共犯丙○○覓得
        毫無資力、且無親屬故舊關係之被告丁○○擔任公司名
        義負責人，顯然自始即有規避公司負責人法律責任，虛
        設公司向他人詐購貨品轉賣，為自己不法所有之意圖甚
        明。
  （四）又本件被告等於93年2月中旬設立聯晟公司後，至93年5
        月，積欠之貨款即達0000000 元，已如前述，而聯晟公
        司用以支付貨款之泛亞商業銀行斗六分行000000000 號
        、彰化市第一信用合作社0000000 號支票存款戶，自93
        年6 月份起即頻繁退票，此有該支票存款戶對帳單、法
        務部票據信用連結作業查詢明細表各1 份可憑（見94
        年度偵緝字第481 號卷第74至78頁、79至81頁），參以
        證人甲○○於偵查及本院審理時證稱：「聯晟公司就伊
        所知未曾用現金交易，93年5 月份開始進貨最多」；證
        人即被害人癸○○於偵查中證述：「聯晟公司訂貨數量
        一次比一次更多」等節，足認聯晟公司於設立後至倒閉
        之短短3 個月營業期間，即積欠309 萬餘元之貨款，且
        所積欠之上開貨款，均係於93年4 月至同年5 月間所購
        得，如何能謂係正常營運？是被告己○○辯稱原正常營
        運云云與事實不符，尚難為有利被告之認定。
  （五）綜上所述，本院依各被告、共犯或證人之供述，認被告
        己○○確實際參與聯晟公司之經營，至為灼然，其辯稱
        不知共犯丙○○等人藉虛設公司以詐欺為常業，孰人能
        信？本案事證明確，被告等人常業詐欺犯行均堪認定，
        應予依法論科。至被告己○○稱本案尚有未到案之實際
        出資者名「辛○○、，是以聲請訊問證人「辛○○」云
        云，然本案查獲迄今已2 年餘，被告始終未能陳報「辛○○」之真實姓名、年籍供本院調查，況依卷附證據，
        足以認定被告本件犯行，是「辛○○」應無再傳訊之必
        要，附此敘明。
三、查被告行為後，刑法及刑法施行法業於94年2 月2 日經總統
    以華總一義字第09400014901 號令修正公布，並於95年7 月
    1 日施行（下稱新刑法，修正前刑法下稱舊刑法），參酌最
    高法院95年5 月23日刑事庭第8 次會議有關新舊法適用原則
    之決議，新刑法第2 條第1 項之規定，係規範行為後法律變
    更所生新舊法律比較適用之準據法，於新刑法施行後，應適
    用新刑法第2 條第1 項之規定，為「從舊從輕」之比較。又
    基於罪刑法定原則及法律不溯及既往原則，行為之處罰，以
    行為時之法律有明文規定者為限，必行為時與行為後之法律
    均有處罰之規定，始有新刑法第2 條第1 項之適用。另於比
    較時應就罪刑有關之共犯、未遂犯、想像競合犯、牽連犯、
    連續犯、結合犯，以及累犯加重、自首減輕暨其他法定加減
    原因（如身分加減）與加減比例等一切情形，本於統一性及
    整體性原則，綜其全部罪刑之結果而為比較。且從刑附屬於
    主刑，除法律有特別規定者外，依主刑所適用之法律。本案
    涉及法律變更之部分，比較說明如下：
  （一）查被告行為後，刑法第340 條常業詐欺罪業已刪除，是
        被告犯後法律已有變更，而刑法第339 條第1 項之普通
        詐欺罪，其法定本刑為5 年以下有期徒刑、拘役或科或
        併科（銀元）1000元以下罰金；而修正刪除前之刑法第
        340 條常業詐欺罪，其法定本刑為1 年以上7 年以下有
        期徒刑，得併科（銀元）5 萬元以下罰金。本件被告所
        為構成常業詐欺罪，而其詐欺行為有多次，依新法各別
        多次論斷詐欺罪之結果（即數罪併罰），其刑度顯較修
        正刪除前刑法第340 條常業詐欺罪為重，經比較新舊法
        結果，應依刑法第2 條第1 項前段之規定，適用有利於
        被告之法律，即適用被告行為時之修正刪除前刑法第
        340 條常業詐欺罪處罰。
  （二）法定刑中罰金刑部分：
        刑法第33條第5 款業經修正公布，修正後刑法第33條第
        5 款規定「罰金：新臺幣1000元以上，以百元計算之」
        ，與修正前刑法第33條第5 款規定「罰金：（銀元）1
        元以上」不同。比較新舊法結果，以舊法即行為時法較
        有利於被告，故依刑法第2 條第1 項前段規定，本案關
        於修正刪除前刑法第340 條常業詐欺罪之法定刑罰金部
        分，自應適用行為時之法律即修正前刑法第33條第5 款
        規定決定其罰金部分之法定刑。
  （三）法定刑中罰金刑提高標準之新舊法適用：
        被告行為後，刑法施行法第1 條之1 業於95年6 月14日
        經以華總一義字第09500085181 號令修正公布增訂。修
        正增訂之刑法施行法第1 條之1 規定「中華民國94年1
        月7 日刑法修正施行後（按指95年7 月1 日），刑法分
        則編所定罰金之貨幣單位為新台幣。94年1 月7 日刑法
        修正時，刑法分則編未修正之條文定有罰金刑者，自94
        年1 月7 日刑法修正施行後，就其所定數額提高為30倍
        。但72年6 月26日到94年1 月7 日新增或修正之條文，
        就其所定數額提高為3 倍」。而本件被告所犯修正刪除
        前刑法第340 條常業詐欺罪之法定刑有罰金刑（銀元5
        萬元以下），該法條係於88年2 月3 日經以總統（88）
        華總一義字第8800024750號令修正公布，屬前述「72年
        6 月26日到94年1 月7 日新增或修正之條文，就其所定
        數額提高為3 倍」之適用範圍。依現行法規所定貨幣單
        位折算新臺幣條例第2 條規定「現行法規所定金額之貨
        幣單位為圓、銀元或元者，以新臺幣元之3 倍折算之」
        ，如換算為新台幣，則修正刪除前刑法第340 條常業詐
        欺罪法定刑罰金刑部分，應為罰金「新台幣15 萬 元以
        下」（銀元5 萬元乘3） 。如適用刑法施行法第1 條之
        1 規定提高為3 倍，亦為「新台幣15萬元以下」。比較
        新舊法適用之結果，其關於法定刑為罰金部分之提高標
        準，新舊法均無不利之情形，故依刑法第2 條第1 項前
        段規定，本案關於修正刪除前刑法第340 條常業詐欺罪
        之法定刑罰金提高標準部分，自應適用行為時之法律。
  （四）刑法第28條規定業經修正公布，修正前之規定為：「2
        人以上共同實施犯罪之行為者，皆為正犯」，修正後之
        規定為：「2 人以上共同實行犯罪之行為者，皆為正犯
        」。本案被告不論依修正前、後刑法第28條規定，均成
        立共同正犯，依刑法第2 條第1 項前段，自應適用行為
        時即修正前之刑法第28條規定。
  （五）修正後之刑法刪除第55條關於牽連犯之規定。本件被告
        係以虛設公司而違反公司法規定之方法，遂行其常業詐
        欺之目的，原具有方法、目的之牽連關係，依修正前即
        行為時之規定，應從1 重之常業詐欺罪處斷；依修正後
        之刑法既已刪除牽連犯之規定，則所犯上開2 罪應依數
        罪併罰之規定分論併罰。比較新舊法之規定，修正後之
        規定並非較有利於被告，故依刑法第2 條第1 項前段之
        規定，應適用行為時之法律，即適用修正前刑法第55條
        牽連犯之規定。
四、又按刑法上所謂常業犯，係指反覆以同種類之行為為目的之
　　社會活動之職業性犯罪而言，亦即恃犯罪以維生，縱令同時
  　兼操其他職業，仍無礙其為常業犯罪，非謂常業犯必須無其
    他正當職業始克構成。是以常業犯係指行為人以同一犯罪行
    為之意思，反覆為同一種類之社會活動，該社會活動以違反
    刑法規定之特別犯罪為其主要內容，並且以其為經濟生活之
    主要支柱者。因此是否成立常業犯，應考量（一）是否基於
    同一犯罪行為之意思而犯；（二）是否反覆為同一種類之社
    會活動，而該社會活動以違反刑法規定之特別犯罪為主要內
    容；（三）是否恃此為生，亦即以違反刑法特別規定犯罪為
    主要內容之社會活動之對價為經濟生活之主要支柱，不以藉
    該犯罪為唯一生活為必要，縱令尚有其他職業，亦無礙成立
    常業犯。而本案被告丙○○、己○○、丁○○自93年2 月間
    起即至同年5 月止，以虛設公司之方式遂行詐騙廠商貨品變
    賣，反覆為此一社會活動，詐騙數家廠商，短短3 月餘即牟
    利高達300 餘萬元，並均恃以維生，自為詐欺取財之常業犯
    ，是核被告丁○○、己○○所為，均係犯94年2 月2 日修正
    刪除前刑法第340 條之意圖為自己不法之所有以詐術使人將
    本人之物交付為常業罪及公司法第9 條第1 項之公司負責人
    ，違反公司應收之股款，股東並未實際繳納，而以申請文件
    表明收足之罪。次按共同正犯之意思聯絡，原不以數人間直
    接發生者為限，即　有間接之聯絡者，亦包括在內（最高法
    院77年台上字第2135號判例意旨參照），是被告丁○○、己○○與丙○○、子○○、年籍不詳之「辛○○」成年男子間
    ，就上開常業詐欺之犯行間，有犯意聯絡與行為之分擔，均
    為共同正犯；又被告己○○、蔣文議（未據起訴）、丙○○
    雖非該「聯晟化工有限公司」名義負責人而無特定關係，惟
    渠等就犯罪事實欄一所載公司負責人，違反公司應收之股款
    ，股東並未實際繳納，而以申請文件表明收足之規定之罪，
    既與公司負責人即被告丁○○有犯意聯絡及行為分擔，依刑
    法第31條第1 項之規定，即應以共同正犯論。公訴意旨認被
    告丁○○僅成立常業詐欺取財罪之幫助犯，尚有未洽。被告
    丁○○、己○○所犯前開虛設公司而違反公司法、常業詐欺
    等2 罪間，係以虛設公司而違反公司法規定之方法，遂行其
    常業詐欺之目的，有方法、目的之牽連關係，應依修正前刑
    法第55條之規定，從一重之修正刪除前刑法第340 條之以意
    圖為自己不法之所有，以詐術使人將本人之物交付為常業罪
    處斷。爰審酌被告等不知依憑己力獲取所需，僅貪圖一己之
    私，即虛設行號詐騙他人財物，獲取不法利益供己揮霍，致
    被害人損失財物，暨考量被告等詐騙之次數非少、所詐得貨
    物之價值非低，迄今猶未能與被害人達成民事和解，又被告
    丁○○犯後坦承犯行，又衡量其並未實際參與公司經營，而
    被告己○○於始終否認犯行之態度，及渠等素行、智識程度
    、生活狀況等一切情狀，各量處如主文所示之刑，以示懲儆
    。至未扣案「聯晟公司」印鑑章1 枚及丁○○印鑑章2 枚（
    彰化第一信用合作社華山分社、泛亞商業銀行斗六分行支票
    存款帳戶），乃因丁○○自願為人頭之結果，並非被告犯罪
    所得或供犯罪所用之物，爰不為沒收之諭知，併予敘明。
五、不另為無罪諭知部分：
  （一）公訴意旨另以：被告己○○、丁○○於「犯罪事實欄一
        」所為之違反公司應收之股款，股東並未實際繳納，而
        以申請文　件表明收足之規定之事實部分，因分別致使
        經濟部中部辦公　室之不知情承辦公務員誤以為各該公
        司之股東均已依規定繳足股款，符合設立規定，而將該
        等不實事項登載於職務所掌之有限公司設立登記事項卡
        上，核准設立，並發給公司執照又向彰化縣政府申請營
        利事業登記證部分，因認渠等另涉有刑法第214 條之明
        知為不實之事項，而使公務員登載於職務上所掌之公文
        書罪嫌等語。
  （二）惟按刑法第214 條所謂使公務員登載不實事項於公文書
        罪，須一經他人之聲明或申報，公務員即有登載之義務
        ，並依其所為之聲明或申報予以登載，而屬不實之事項
        者，始足構成，若其所為聲明或申報，公務員尚須為實
        質之審查，以判斷其真實與否，始得為一定之記載者，
        即非本罪所稱之使公務員登載不實（最高法院73年台上
        字第1710號判例要旨參照）；又公司法第388 條規定：
        「主管機關對於公司登記之申請，認為有違反法令或不
        合法定程式者，應令其改正，非俟改正合法後，不予登
        記」。另90年11月12 日 修正前公司法第412 條第1 項
        規定：「有限公司應於章程訂立後15日內，將左列事項
        ，向主管機關申請為設立之登記：一、第101 條所列各
        款事項。二、繳足股款之證件。三、以現金以外之財產
        抵繳股款者，其姓名及其財產之種類、數量、價格或估
        價之標準」，同條第2 項規定：「主管機關對於前項之
        申請，應派員檢查，並得通知公司限期申復」，上開修
        正前第412 條之規定，於91年11月12日公司法修正公布
        施行時刪除，另由經濟部依修正後之公司法第387 條第
        4 項之授權，以90年12月12日經（90）商字第09002256
        830 號函發布「公司之登記及認許辦法」取代之。依上
        開規定觀之，向主管機關為公司登記之申請，該主管機
        關不惟有令其改正之權限，且非俟其改正，尚有不予登
        記之權限。是向主管機關申請有限公司之設立登記，對
        於公司各該股東之資本總額及出資額一事，主管機關應
        派員檢查，並得通知公司限期申復，足認主管機關就公
        司設立登記之申請，須為實質審查，以判斷其真實與否
        ，而非僅依其申請或聲明即為一定登載之形式審查，則
        有限公司負責人未依實登載出資額，尚無觸犯刑法使公
        務員登載不實之罪嫌。倘有限公司負責人明知申請設立
        登記時，公司應收之股款並未繳足，仍以申請文件表明
        收足而使公務員將此不實事項予以登載，依前開說明，
        亦應僅成立公司法第9 條第1 項（即修正前第9 條第3
        項）之罪，尚無適用刑法第214 條論罪之餘地（最高法
        院89年度台非字第46號、92年台上字第4699 號 、92年
        台非字第310 號等判決意旨參照）。準此，被告己○○
        、丁○○於申請「聯晟化工有限公司」時，雖均明知公
        司應收之股款並未繳足，仍以申請文件表明收足而使公
        務員將此等事項予以登載，然依據前開說明，該等行為
        尚與刑法第214 條之法定構成要件有間，尚不成立該條
        之罪甚明，然公訴人既認被告己○○、丁○○該部分犯
        行與前開論罪科刑部分，有修正前刑法第55條牽連犯之
        裁判上一罪關係，本院就該部分爰不另為無罪之諭知。
據上論斷，應依刑事訴訟法第299 條第1 項前段，刑法第2 條第
1 項前段，修正前刑法第28條、刪除前第340 條、修正前第55條
，罰金罰鍰提高標準條例第1 條前段，判決如主文。
本案經檢察官莊佳瑋到庭執行職務。
中　　華　　民　　國　　96　　年　　3 　　月　　21　　日
                  刑事第一庭    審判長法官  簡璽容
                                法      官  郭麗萍
                                法      官  胡宜如
以上正本證明與原本無異。
如不服本判決，應於送達後10日內向本院提出上訴狀（須附繕本
）。
告訴人或被害人對於判決如有不服具備理由請求檢察官上訴者，
其上訴期間之計算係以檢察官收受判決正本之日期為準。
中　　華　　民　　國　　96　　年　　3 　　月　　21　　日
                                書  記  官  蕭秀吉
附錄本案論罪科刑法條：
中華民國刑法第339條
意圖為自己或第三人不法之所有，以詐術使人將本人或第三人之
物交付者，處5 年以下有期徒刑、拘役或科或併科1 千元以下罰
金。
以前項方法得財產上不法之利益或使第三人得之者，亦同。
前二項之未遂犯罰之。
中華民國刑法修正刪除前第340條
以犯前條之罪為常業者，處1 年以上、7 年以下有期徒刑，得併
科5 千元以下罰金。
公司法第9條
公司應收之股款，股東並未實際繳納，而以申請文件表明收足，
或股東雖已繳納而於登記後將股款發還股東，或任由股東收回者
，公司負責人各處5 年以下有期徒刑、拘役或科或併科新臺幣
 50 萬元以上250 萬元以下罰金。
有前項情事時，公司負責人應與各該股東連帶賠償公司或第三人
因此所受之損害。
第 1 項裁判確定後，由檢察機關通知中央主管機關撤銷或廢止其
登記。但裁判確定前，已為補正或經主管機關限期補正已補正者
，不在此限。
公司之設立或其他登記事項有偽造、變造文書，經裁判確定後，
由檢察機關通知中央主管機關撤銷或廢止其登記。
【附表】：
┌──┬───┬────┬───────┬───────┐
│編號│被害人│被害時間│詐得貨品金額  │交付之支票明細│
│    │      │（93年）│（新台幣）    │（93年）      │
├──┼───┼────┼───────┼───────┤
│1   │寅○○│自4月7日│電鍍原料鎳    │以聯晟公司為發│
│    │（守仁│起迄4月 │3000元、鎳    │票人，以彰化巿│
│    │電鍍原│22日止  │4200元、化鎳│第一信用合作社│
│    │料公司│        │6 萬元、酒酸鉀│為付款人，帳號│
│    │）    │        │鈉15000 元、硫│00000-00號，票│
│    │      │        │酸鎳42000 元、│號HA0000000號 │
│    │      │        │化鎳45000 元│，面額13萬7130│
│    │      │        │、硼酸12500 元│元，發票日為6 │
│    │      │        │              │月5日         │
│    │      │        │              │              │
│    │      │        │              │              │
│    │      │        │              │              │
├──┼───┼────┼───────┼───────┤
│2   │戊○○│4月12日 │固態氫氧化鈉  │以聯晟公司為發│
│    │（達聯│        │1500公斤（    │票人，以彰化巿│
│    │化工有│        │16500元）     │第一信用合作社│
│    │限公司├────┼───────┤為付款人，帳號│
│    │）    │4月21日 │固態氫氧化鈉  │00000-00號，票│
│    │      │        │2000公斤（    │號HA0000000號 │
│    │      │        │22000元）     │，面額3萬8500 │
│    │      ├────┼───────┤元，發票日為6 │
│    │      │5月23日 │固態氫氧化鈉  │月10日        │
│    │      │        │2000公斤（    │              │
│    │      │        │22000元）     │              │
│    │      ├────┼───────┤              │
│    │      │5月5日  │固態氫氧化鈉  │              │
│    │      │        │3000公斤（    │              │
│    │      │        │33000元）     │              │
│    │      ├────┼───────┤              │
│    │      │5月10日 │固態氫氧化鈉  │              │
│    │      │        │2000公斤（    │              │
│    │      │        │22000元）     │              │
│    │      ├────┼───────┤              │
│    │      │5月24日 │固態氫氧化鈉  │              │
│    │      │        │2000公斤（    │              │
│    │      │        │22000元）     │              │
├──┼───┼────┼───────┼───────┤
│3   │庚○○│4月19日 │巿價99萬9420元│以聯晟公司為發│
│    │（新高│、5月4日│之煤油        │票人，以彰化巿│
│    │油品股│、5月7日│              │第一信用合作社│
│    │份有限│、5月17 │              │為付款人，帳號│
│    │公司）│日、5月 │              │00000-00號，票│
│    │      │24日    │              │號HA0000000號 │
│    │      │        │              │、HA0000000號 │
│    │      │        │              │、HA0000000號 │
│    │      │        │              │、HA0000000號 │
│    │      │        │              │、HA0000000號 │
│    │      │        │              │，面額17萬2400│
│    │      │        │              │元、18萬1274元│
│    │      │        │              │、20萬4979元、│
│    │      │        │              │15萬5307元、24│
│    │      │        │              │萬5460元，發票│
│    │      │        │              │日為6月5日、6 │
│    │      │        │              │月10日、6月17 │
│    │      │        │              │日、6月5日、6 │
│    │      │        │              │月25日        │
├──┼───┼────┼───────┼───────┤
│4   │癸○○│4月26日 │紅銅角400公斤 │以丁○○為發票│
│    │（巨立│        │（46000元）   │人，以泛亞銀行│
│    │實業有├────┼───────┤斗六分行為付款│
│    │限公司│4月28日 │鋅板1019公斤（│人，帳號908549│
│    │）    │        │44836元）、硼 │號，票號PB3427│
│    │      │        │酸500公斤（   │365號，面額36 │
│    │      │        │13500元）     │萬9180元，發票│
│    │      ├────┼───────┤日為6月10日   │
│    │      │4月30日 │硫酸鎳300公斤 │              │
│    │      │        │（39000元）、 │              │
│    │      │        │紅銅角400公斤 │              │
│    │      │        │（44800元）   │              │
│    │      ├────┼───────┤              │
│    │      │5月3日  │硫酸鎳300公斤 │              │
│    │      │        │（39000元）、 │              │
│    │      │        │化鎳300公斤 │              │
│    │      │        │（42000元）、 │              │
│    │      │        │除鐵劑20公斤  │              │
│    │      │        │（7000元）    │              │
│    │      ├────┼───────┤              │
│    │      │5月6日  │焦磷酸鉀300公 │              │
│    │      │        │斤（24000元） │              │
│    │      │        │、紅銅角400公 │              │
│    │      │        │斤（44000元） │              │
│    │      ├────┼───────┤              │
│    │      │5月13日 │鋅板2098公斤（│              │
│    │      │        │90214元）     │              │
│    │      ├────┼───────┤              │
│    │      │5月19日 │鋅板1035公斤（│              │
│    │      │        │44505元）、   │              │
│    │      │        │1067公斤（    │              │
│    │      │        │45881元）     │              │
│    │      ├────┼───────┤              │
│    │      │5月24日 │鎳角250公斤（ │              │
│    │      │        │110000元）    │              │
├──┼───┼────┼───────┼───────┤
│5   │壬○○│5月2日  │氟酸875公斤（ │尚未簽發支票付│
│    │（慶億│        │18375元）、片 │款            │
│    │化工原│        │1000公斤（  │              │
│    │料有限│        │11300元）、硝 │              │
│    │公司）│        │酸1050公斤（  │              │
│    │      │        │12075元）、硫 │              │
│    │      │        │氫化鉀100公斤 │              │
│    │      │        │（14200元）   │              │
│    │      ├────┼───────┤              │
│    │      │5月4日  │硝酸1050公斤  │              │
│    │      │　　　　│（14175元）   │              │
│    │      ├────┼───────┤              │
│    │      │5月6日  │硫化鉀90公斤（│              │
│    │      │        │5670元）      │              │
│    │      ├────┼───────┤              │
│    │      │5月10日 │片2000公斤（│              │
│    │      │        │22600元）、重 │              │
│    │      │        │亞100公斤（   │              │
│    │      │        │1600元）      │              │
│    │      ├────┼───────┤              │
│    │      │5月14日 │片2000公斤（│              │
│    │      │        │22600元）     │              │
│    │      ├────┼───────┤              │
│    │      │5月18日 │雙氧水1500公斤│              │
│    │      │        │（19800元）   │              │
│    │      ├────┼───────┤              │
│    │      │5月19日 │雙氧水3000公斤│              │
│    │      │        │（39600元）   │              │
│    │      ├────┼───────┤              │
│    │      │5月21日 │氟酸1500公斤  │              │
│    │      │        │（31500元）   │              │
│    │    　├────┼───────┤              │
│    │　    │5月26日 │雙氧水1500公斤│              │
│    │      │        │（19800元）   │              │
│    │      ├────┼───────┤              │
│    │      │6月1日  │片1萬公斤（ │              │
│    │      │        │113000元）、亞│              │
│    │      │        │硝1050公斤（  │              │
│    │      │        │23100元）、亞 │              │
│    │      │        │硝酸鈉3150公斤│              │
│    │      │        │（69300元）   │              │
├──┼───┼────┼───────┼───────┤
│6   │乙○○│5月7日  │香蕉水10桶（  │尚未簽發支票付│
│    │（金佑│        │45150元）     │款            │
│    │發企業├────┼───────┤              │
│    │股份有│5月27日 │甲醇5桶、二甲 │              │
│    │限公司│        │苯32桶（141015│              │
│    │）    │        │元）          │              │
│    │      ├────┼───────┤              │
│    │      │5月31日 │甲苯35桶（    │              │
│    │      │        │143325元）    │              │
│    │      ├────┼───────┤              │
│    │      │6月4日  │甲醇5桶、二甲 │              │
│    │      │        │苯30桶（132825│              │
│    │      │        │元）          │              │
├──┼───┼────┼───────┼───────┤
│7   │丑○○│5月31日 │電鍍原料亞板  │以聯晟公司為發│
│    │（方利│上午11時│2025公斤、銅角│票人，以彰化巿│
│    │行）  │許      │400公斤、鎳角 │第一信用合作社│
│    │      │        │250 公斤（24萬│為付款人，帳號│
│    │      │        │3250元）      │00000-00號，票│
│    │      │        │              │號HA0000000號 │
│    │      │        │              │，面額24萬3250│
│    │      │        │              │元            │
└──┴───┴────┴───────┴───────┘
